【裁判字號】    98,訴,2735
【裁判日期】    990125
【裁判案由】    給付貨款
【裁判全文】
臺灣板橋地方法院民事判決              98年度訴字第2735號
原      告  明安電線電纜有限公司
法定代理人  甲○○
訴訟代理人  粘舜權律師
複代 理 人  鍾欣惠律師
被      告  大吉電機股份有限公司
法定代理人  乙○○
上列當事人間請求給付貨款事件，經本院於民國99年1 月11日言
詞辯論終結，判決如下：
    主  文
原告之訴及假執行之聲請均駁回。
訴訟費用由原告負擔。
    事實及理由
一、程序方面：
    查原告起訴狀雖列載被告法定代理人為莊文青，然被告之法
    定代理人於起訴前之96年間，業已變更為乙○○，有被告公
    司變更登記表（見本院卷第18頁）在卷可稽，且原告亦已於
    本院審理中當庭更正被告法定代理人為乙○○（見本院卷第
    13頁），及交付起訴狀繕本予乙○○，並由乙○○為被告進
    行訴訟程序，則有關被告法定代理權欠缺部分，堪認業已補
    正，於法並無不合，此合先敘明。
二、原告起訴主張：緣被告前於民國95年10月間，向原告購買紙
    包銅線2 批，原告於95年10月交付規格2.4 ×5 銅線1500公
    斤，規格3.39×9 銅線1307.02 公斤，價金合計新臺幣（下
    同）84萬元，規格3.2 ×7 部分711.75公斤，價金合計21萬
    元，上開價金總計為105 萬元，被告應依買賣契約給付貨款
    ，惟經原告送發票請款，迄今均未獲付款，且再三催促，被
    告均置若罔聞。依此，兩造間既成立有買賣契約，且原告復
    已依約交付所約定之貨物，惟被告於收受後，迄今未給付貨
    款，原告自得請求被告給付。為此，爰依兩造間買賣契約之
    法律關係，請求被告給付貨款，並聲明求為判決：被告應給
    付原告105 萬元，及自起訴狀繕本送達翌日起至清償日止，
    按年息百分之5 計算之利息，且陳明願供擔保請准宣告假執
    行。
三、被告則以：本件貨款之原因事實係買賣關係，且發生於95年
    10月間，迄今業已逾2 年以上，故原告之價金請求權依民法
    第127 條第8 款規定規定，應已罹於時效而歸消滅，原告之
    請求並無理由等語，資為抗辯，並聲明求為判決：原告之訴
    及假執行之聲請均駁回，如受不利判決，願供擔保請准宣告
    免為假執行。
四、原告主張被告前於95年10月間，曾向原告購買紙包銅線2 批
    ，總價金合計為105 萬元。原告已依約於95年10月交付所約
    定之貨物完畢，惟被告迄今尚未給付貨款與原告之事實，業
    經提出與所述相符之送貨單暨統一發票各2 紙為證（見本院
    卷第5 、6 頁），被告對於原告上開主張之事實並不爭執，
    僅以原告之貨款請求權應已因罹於時效而消滅等語為辯。是
    以本件兩造之爭執要旨，厥為原告之貨款請求權是否已罹於
    時效而歸消滅？乙節，茲審究如下。
五、經查：
  (一)按商人、製造人、手工業人所供給之商品及產物之代價，其
    請求權因2 年間不行使而消滅，民法第127 條第8 款定有明
    文。又上開條款所定之商人、製造人、手工業人所供給之商
    品及產物之代價，乃係指商人就其所供給之商品及製造人、
    手工業人就其所供給之產物之代價而言，並不包含交付出賣
    標的物之請求權在內（最高法院41年台上字第559 號判例意
    旨參照）。再者，上開條款所稱商人，係指一切販賣商品之
    人，不必具有一定資格，且不論其規模大小，是否為分期付
    款買賣，均屬之。又，該商品乃僅指動產而言，不動產並不
    包括在內。本件原告依其組織型態，既屬有限公司，自應為
    營利法人無誤，且依卷附原告公司資料查詢內容以觀，原告
    所營事業乃包括塑膠電線、電纜、裸銅線、電話、電線、電
    纜、橡膠及人造膠電線、電纜添包銅線紗包銅線之製造及買
    賣等等，亦堪認原告係以販賣上揭商品為業之人，且本件被
    告向原告所購買之紙包銅線2 批，當係屬原告所供給之商品
    無訛，則依上說明，本件原告向被告請求給付之貨款，自係
    屬上開條款所定之商人所供給之商品之代價，而應有民法第
    127 條第8 款規定之適用，原告辯稱並無上開條款之適用云
    云，委無可採。
  (二)次按買賣標的物與其價金之交付，除法律另有規定或契約另
    有訂定或另有習慣外，應同時為之，民法第369 條亦定有明
    文。本件兩造間之前揭買賣，就標的物與價金之交付，既無
    特別約定，揆之上開法條規定，即應同時為之。再參以依原
    告所述，渠於95年10月間業已依約送貨完畢，並有送貨單2
    紙在卷可稽，且被告對此亦未加爭執，堪認原告對被告之貨
    款請求權至遲於95年11月以前，應已處於可得行使之狀態。
    又依民法第128 條前段規定，消滅時效係自請求權可行使時
    起算。因此，承前所述，本件原告對被告之貨款請求權，既
    應適用民法第127 條第8 款之2 年短期時效之規定，自堪認
    該貨款請求權至遲應於97年年底時，其消滅時效期間即已告
    屆滿。而原告乃係遲於98年12月14日，始提起本件訴訟，請
    求被告給付上揭貨款，顯已罹於2 年之時效期間。是被告於
    本件訴訟中為時效抗辯而拒絕給付，於法即難認無理由。
  (三)至原告雖又主張渠曾於96年間，向被告為本件貨款之請求，
    而被告對此亦表示「96年間原告確實有向被告請求過」等語
    無誤（見本院卷第13頁反面）。然按時效因請求而中斷者，
    若於請求後6 個月內不起訴，視為不中斷，民法第130 條亦
    定有明文可參。依此，雖原告主張渠曾於96年間向被告請求
    乙節，為被告所不爭執，惟原告既始終未能舉證證明渠有於
    請求後6 個月內向被告起訴（見本卷院第13頁反面），且被
    告亦辯稱原告於96年請求後，並未向被告起訴等語，依上開
    法條規定，自應視為時效不中斷。易言之，本件原告對被告
    之上揭貨款請求權，仍應認至遲於97年年底時，已因2 年之
    時效期間屆滿而告消滅，被告所為時效抗辯，係屬可採，依
    民法第144 條第1 項規定，被告自得拒絕給付。
六、綜上所述，被告所為時效抗辯等語既屬可取，依民法第144
    條第1 項規定，被告即得拒絕給付。從而，原告主張依據兩
    造間買賣契約之法律關係，被告應給付原告105 萬元，及自
    起訴狀繕本送達翌日即99年1 月11日起至清償日止，按年息
    百分之5 計算之利息，即屬於法無據，為無理由，應予駁回
    。
七、原告受敗訴判決，其假執行之聲請即失所依據，應併予駁回
    。
八、結論：本件原告之訴為無理由，依民事訴訟法第78條，判決
    如主文。
中    華    民    國    99    年    1     月    25    日
                  民事第一庭    法  官  黃若美
以上正本係照原本作成
如對本判決上訴，須於判決送達後20日內向本院提出上訴狀
中    華    民    國    99    年    1     月    25    日
                                書記官  高偉庭

司法院資訊處製作；財團法人民間司法改革基金會備份。
